【裁判字號】    99,易,2559
【裁判日期】    990930
【裁判案由】    詐欺
【裁判全文】
臺灣板橋地方法院刑事判決              99年度易字第2559號
公  訴  人  臺灣板橋地方法院檢察署檢察官
被      告  甲○○
上列被告因詐欺案件，經檢察官提起公訴（99年度偵字第21536
號），本院依簡式審判程序判決如下：
    主  文
甲○○共同意圖為自己不法之所有，以詐術使人將本人之物交付
，未遂，處有期徒刑伍月，如易科罰金，以新臺幣壹仟元折算壹
日。扣案之行動電話壹支（含門號0000000000號SIM 卡壹枚），
公事包壹只均沒收。
    事  實
一、甲○○前因違反毒品危害防制條例案件，經臺灣臺中地方法
    院以98年度訴字第2751號判處有期徒刑2 年，緩刑5 年確定
    ，現仍在緩刑期間。仍不思警惕，因貪圖不正報酬，竟與真
    實姓名年籍不詳、綽號「阿剛」成年男子及所屬之詐騙集團
    其他不詳成員，共同基於意圖為自己不法所有之犯意聯絡，
    先由該詐騙集團之某2 位不詳成員於民國99年8 月6 日11時
    許，分別冒充係亞東醫院護士、臺北市政府警察局「王明招
    隊長」，以電話向乙○○佯稱：乙○○名下帳戶涉嫌王又曾
    掏空案，倘不去法院報到將遭拘留云云，旋由該詐騙集團之
    另1 位不詳成員冒充係臺灣臺北地方法院「李法官」，再以
    電話向乙○○佯稱：乙○○必須準備新臺幣（下同）40萬元
    ，待「陳宗豪書記官」前往乙○○位於臺北縣板橋市○○○
    路之住處樓下收取，作為釐清案情之準備金云云，致乙○○
    陷於錯誤，前往中國信託商業銀行板橋分行提領40萬元，返
    回其上址住處等候「陳宗豪書記官」前來取款；另由「阿剛
    」於同日9 時許，至甲○○位於臺中縣大里市○○路120 巷
    9 號住處，交付門號0000000000號行動電話1 支、公事包1
    只予甲○○，供互相聯絡、冒充書記官及攜回贓款之用，約
    定甲○○如順利向乙○○取回40萬元，即可獲取5 千元之報
    酬，甲○○遂持上開物品，依「阿剛」之指示，搭乘高鐵自
    烏日站前往板橋站，出站後再搭乘計程車，於同日15時30分
    許，抵達乙○○上址住處樓下。幸因乙○○於提領40萬元返
    回住處後，適有友人前來拜訪，察覺乙○○可能遭騙，報警
    處理，經警及時至現場埋伏，當場查獲甲○○，並扣得行動
    電話1 支（含門號0000000000號SIM 卡1 枚），始未得逞。
二、案經乙○○訴由臺北縣政府警察局海山分局報請臺灣板橋地
    方法院檢察署檢察官偵查起訴。本院於準備程序進行中，被
    告就被訴事實為有罪之陳述，經告知被告簡式審判程序之旨
    ，並聽取當事人意見後，合議庭裁定由受命法官獨任進行簡
    式審判程序。
    理  由
一、上揭事實，迭據被告甲○○於警詢、偵訊及本院審理時坦承
    不諱，核與告訴人乙○○於警詢及偵訊時之指述情節相合，
    且有行動電話1 支（含門號0000000000號SIM 卡1 枚）扣案
    可資佐證，此外並有贓物認領保管單1 紙、現場採證照片8
    幀附卷可稽，足以擔保被告之任意性自白與事實相符。綜上
    所述，本案事證明確，被告犯行堪予認定，應依法論科。
二、按凡以自己犯罪之意思而參與犯罪，無論其所參與者是否犯
    罪構成要件之行為，皆為正犯，其以幫助他人犯罪之意思而
    參與犯罪，其所參與者，苟係犯罪構成要件之行為，亦為正
    犯；又共同實施犯罪行為之人，在合同意思範圍以內，各自
    分擔犯罪行為之一部，相互利用他人之行為，以達其犯罪之
    目的者，即應對於全部所發生之結果，共同負責（最高法院
    25年上字第2253號、28年上字第3110號判例意旨參照）。查
    被告因貪圖不正報酬而依詐騙集團成員之指示，負責向被害
    人取款，洵已參與詐欺取財罪之構成要件行為。是核被告所
    為，係犯刑法第339 條第3 項、第1 項之詐欺取財未遂罪。
    其與真實姓名年籍不詳、綽號「阿剛」成年男子及所屬之詐
    騙集團其他不詳成員間，互有犯意聯絡及行為分擔，為共同
    正犯。被告已著手於犯罪行為之實行而未得逞，為未遂犯，
    依刑法第25條第2 項規定減輕其刑。爰審酌被告目前仍在緩
    刑期間，且先前已曾經擔任同一詐騙集團之「車手」，甫為
    警查獲2 次（案經臺灣南投地方法院檢察署、臺灣臺北地方
    法院檢察署檢察官提起公訴，目前仍由臺灣南投地方法院、
    臺灣臺北地方法院審理中），有臺灣高等法院被告前案紀錄
    表可參，仍不思警惕，僅因貪圖不正報酬，竟自甘受人利用
    ，一再參與詐欺犯罪，惡性非輕，兼衡其年齡、心智發展程
    度、犯罪之動機、目的、手段、分工情形、對於被害人及社
    會治安所生危害程度，及自始至終均坦承犯行，犯罪後之態
    度尚佳等一切情狀，量處如主文所示之刑，並諭知如易科罰
    金之折算標準，以示懲儆。扣案之行動電話1 支（含門號
    0000000000號SIM 卡1 枚），為「阿剛」交付予被告，供互
    相聯絡詐騙事宜所用，此據被告供明在卷；至於公事包1 只
    ，亦為「阿剛」所交付，衡情顯係作為被告冒充書記官及裝
    回贓款之用，咸屬被告或其共犯所有、供渠等實行本案犯罪
    所用之物，雖上開公事包1 只未經載明扣案，但被告供稱於
    為警查獲時已當場交給警方，且無證據足認已經滅失，爰均
    依刑法第38條第1 項第2 款規定宣告沒收之。
據上論斷，應依刑事訴訟法第273 條之1 第1 項、第299 條第1
項前段，刑法第28條、第339 條第3 項、第1 項、第25條、第41
條第1 項前段、第38條第1 項第2 款，刑法施行法第1 條之1 第
1 項前段、第2 項，判決如主文。
本案經檢察官陳旭華到庭執行職務。
中    華    民    國    99    年    9     月    30    日
                  刑事第九庭    法  官  朱嘉川
以上正本證明與原本無異。
如不服本判決應於收受送達後10日內向本院提出上訴書狀，並應
敘述具體理由；其未敘述上訴理由者，應於上訴期間屆滿後20日
內向本院補提理由書（均須按他造當事人之人數附繕本）「切勿
逕送上級法院」。
中    華    民    國    99    年    9     月    30    日
                                書記官  陳聖儒
附錄本案論罪科刑法條：
中華民國刑法第339 條：
意圖為自己或第三人不法之所有，以詐術使人將本人或第三人之
物交付者，處5 年以下有期徒刑、拘役或科或併科1 千元以下罰
金。
以前項方法得財產上不法之利益或使第三人得之者，亦同。
前二項之未遂犯罰之。

司法院資訊處製作；財團法人民間司法改革基金會備份。
